【裁判字號】    92,上訴,1378
【裁判日期】    920924
【裁判案由】    違反毒品危害防制條例
【裁判全文】
臺灣高等法院高雄分院刑事判決                  九十二年度上訴字第一三七八號
    上訴人即被告  甲○○
    選任辯護人    林樹根
右上訴人因毒品危害防制條例案件，不服臺灣高雄地方法院九十二年度訴字第一二一
六號中華民國九十二年六月十三日第一審判決（起訴案號：臺灣高雄地方法院檢察署
九十二年度偵字第七七０九號），提起上訴，本院判決如左：
      主  文
原判決撤銷。
甲○○連續販賣第一級毒品，累犯，處有期徒刑拾參年。
第一級毒品海洛因壹佰零壹包（驗後合計淨重參拾參點陸捌公克、包裝重貳拾伍點陸
陸公克），沒收銷毀之；分裝匙伍支、電子磅秤壹臺、分裝袋肆佰捌拾壹個，沒收之
；販賣第一級毒品海洛因所得新臺幣壹萬元，沒收之。未扣案之門號0000000
000號行動電話壹具，沒收之，如全部或一部不能沒收時，追徵其價額。
      事  實
一、甲○○曾因違反肅清煙毒條例案件，經臺灣高雄地方法院以八十六年度訴字第一
    ○七七號判決判處有期徒刑三年四月確定，於民國（下同）八十六年十一月七日
    入監執行，九十年三月一日假釋期滿執行完畢，詎其仍不思悔改，復基於販賣第
    一級毒品海洛因圖利之概括犯意，於九十二年四月初分兩次在高雄縣鳥松鄉美山
    村鄉農會前向綽號「阿老」之不詳姓名成年男子，販入海洛因一批，並以其所有
    之分裝匙、電子磅秤及分裝袋，將之分裝為一百零三包，再以其所000000
    0000號行動電話為聯絡工具，分別於九十二年四月二日十五時許及同年月五
    日九時許，在高雄市○○區○○街一二八號前，以新臺幣（下同）三千五百元之
    價格，連續販賣海洛因各一包予綽號「阿文」之郭致遠施用。嗣於同年月七日十
    二時許，甲○○在上址以三千五百元之價格，販賣海洛因一包予郭致遠，於交付
    海洛因一小包予郭致遠，並向郭致遠收取價金三千元（剩餘五百元因郭致遠攜帶
    現金不足而暫未收取）而既遂後，為據報趕赴現場之員警當場查獲，並在甲○○
    身上起出郭致遠所交付之三千元、在郭致遠身上起出甲○○交付之海洛因一小包
    ，復循線在甲○○高雄市新興區○○○路一九四號九樓之二住處，查獲尚未賣出
    之海洛因一百包（全部一百零一包海洛因驗後合計淨重三十三點六八公克、包裝
    重二十五點六六公克），及其所有分裝販賣海洛因所用之分裝匙五支、電子磅秤
    一臺、分裝袋四百八十一個，暨九千元（連同身上查獲之三千元共一萬二千元。
    其中販賣海洛因所得款為一萬元）。
二、案經內政部警政署保安警察第三總隊第二大隊移送臺灣高雄地方法院檢察署檢察
    官偵查起訴。
      理  由
一、訊據上訴人即被告甲○○固不否認於九十二有年四月七日十二時許，在高雄市○
    ○區○○街一二八號前為警查獲，扣得三千元，並為警循線在其高雄市新興區○
    ○○路一九四號九樓之二住處，查獲海洛因一百包、分裝匙五支、電子磅秤一臺
    、分裝袋四百八十一個及九千元等情，惟矢口否認有何販賣海洛因犯行，辯稱：
    伊未賣海洛因給郭致遠，伊住處查獲的海洛因是要自己施用的，警訊時因為毒藥
    癮發作，所以才承認，後來在偵查中已經不敢翻供等語。經查：
（一）、本案被告甲○○如何向綽號「阿老」之不詳姓名成年男子販入海洛因後，以
        0000000000號行動電話為聯絡工具，連續三次販賣海洛因各一包
        予郭致遠等情，迭據其於警詢及臺灣高雄地方法院檢察署檢察事務官訊問時
        坦承：「阿文」打0000000000號行動電話向我買海洛因三次，每
        次一公克，在家裡查獲的海洛因是向「阿老」買來用於販賣的，我賣海洛因
        予綽號「阿文」之郭致遠每包約一公克賣三千五百元；查獲的一千元三張、
        二百元四張、一百元八十二張（共計一萬二千元）是我販賣毒品所得，九十
        二年四月七日十二時左右，「阿文」給我三千元，欠五百元，我則把海洛因
        一包給「阿文」後，被警察當場查獲等語不諱（見九十二年四月七日訊問筆
        錄），復於臺灣高雄地方法院檢察署檢察官訊問時，坦承：賣給「阿文」海
        洛因，電子磅秤及分裝袋是賣海洛因用的等語（見九十二年四月八日偵查筆
        錄），核與證人郭致遠迭於警詢、臺灣高雄地方法院檢察署檢察事務官訊問
        及臺灣高雄地方法院檢察署檢察官偵查本案時證稱：我於九十二年四月二日
        下午二點、四月五日早上九點二次向甲○○買毒品，每次一包，一包三千五
        百元，以0000000000號行動電話與甲○○聯絡，在高雄市○○區
        ○○街一二八號前交易，四月七日十二時左右，我用三千五百元向甲○○買
        海洛因，錢已交給甲○○等語（見警卷第八至十一頁；偵卷第十二頁），暨
        證人即現場查獲員警黃銚鴻原審中到庭結證稱：當時交易已經完成，錢已經
        在被告手中，其他員警看到郭致遠跑掉，追上去逮捕郭致遠，才查獲他購買
        的海洛因等語，均大致相符，而員警在高雄市○○區○○街一二八號前查獲
        之海洛因一包，及在被告高雄市新興區○○○路一九四號九樓之二住處查獲
        之海洛因一百包，經鑑驗結果，確均為海洛因無誤，且合計淨重達三十三點
        六八公克，包裝則重二十五點六六公克，亦有法務部調查局鑑定通知書一紙
        附卷可按，此外，復有分裝匙五支、電子磅秤一臺、分裝袋四百八十一個及
        一萬二千元（其中一萬元為販賣海洛因所得款）扣案可資佐證，足見被告迭
        於警詢、臺灣高雄地方法院檢察署檢察事務官訊問及臺灣高雄地方法院檢察
        署檢察官偵查時之前揭自白與事實相符，自足堪採信。
（二）、被告雖於原審及本院審理時翻異前詞，而以前揭情詞置辯，證人郭致遠亦於
        原審中改稱未曾向被告購買海洛因云云，惟經原審法院當庭播放被告及證人
        郭致遠警訊筆錄錄音帶，發現員警於製作二人筆錄時均有全程連續錄音，二
        人均能詳細回答員警問題，並無回答不清，言語模糊或無法回答之情形，且
        前揭警訊筆錄確與二人之陳述相一致（見原審法院九十二年五月二十七日審
        理筆錄），再參以證人黃銚鴻員警證稱：九十二年四月七日十二時許，確於
        被告與郭致遠二人交易完成後查獲本案等語，已詳如前述，顯見被告當時意
        識清楚、體力及精神均佳，供述自然，並無毒癮發作或被脅迫之情形，至為
        灼然。是其所辯警詢時因為毒藥癮發作，所以才承認，後來在偵查中已經不
        敢翻供云云，無非事後卸責之詞，不足採信。又證人郭致遠於原審法院審理
        時否認向被告購買海洛因，與其自己及被告分於警詢及偵訊中所述情節，均
        不相符，應係事後勾串迴護被告之舉，亦無足採。再證人郭致遠於司法警察
        、檢察事務官調查、訊問時及偵查中向檢察官所為之陳述，既較可信，並可
        證明被告販賣上開毒品之犯罪事實，依據修正後刑事訴訟法第一百五十九條
        之一、第一百五十九條之二規定，自足為被告犯罪之證據。再被告及證人郭
        致遠於警詢分別供述或證稱：購買海洛因一包三千五百元等語明確，且相符
        合（警卷第二頁、第七頁、第八頁背面），則被告販賣三次海洛因予郭致遠
        所得價金應係一萬元（最後一次價金收取三千元，尚欠五百元未收），被告
        於警詢中雖供稱查扣之一萬二千元均為販賣毒品所得之價金（警卷第三頁背
        面），但超出之二千元，因無其他證據可佐亦屬販賣毒品所得之價金，此部
        份自不能據予認定為販賣毒品所得之物，應予指明。
（三）、本案在被告住處查獲有海洛因一百包、分裝匙五支、電子磅秤一臺、分裝袋
        四百八十一個及九千元等情，已據被告供承無訛，並經扣押在案可稽，由上
        開已分裝之海洛因達百包之多，又有供分裝販賣用之分裝匙五支、電子磅秤
        一臺及數量達四百八十一個之巨額分裝袋，及販賣所得價金，亦均足以為被
        告確有販賣毒品事實之佐證。而販賣海洛因係政府嚴予查緝之違法行為，非
        可公然為之，況海洛因價格昂貴，取得不易，凡為販賣之不法勾當者，苟無
        利可圖，應無甘冒查緝法辦重刑之危險，故從被告甘冒重刑之風險一再與購
        買者相約特定地點交易毒品之情，其有販賣圖利之意圖，至為明顯。從而，
        本件被告連續販賣海洛因之事證已臻明確，犯行洵堪認定，應依法加以論科
        。
三、按海洛因係毒品危害防制條例第二條第二項第一款所稱之第一級毒品，核被告所
    為，係犯毒品危害防制條例第四條第一項之販賣第一級毒品既遂罪。其先後三次
    販賣海洛因犯行，時間緊接，犯罪構成要件相同，顯係出於概括之犯意反覆為之
    ，為連續犯，應依刑法第五十六條前段之規定，論以一罪。又其曾因違反肅清煙
    毒條例案件，經原審法院以八十六年度訴字第一○七七號判決判處有期徒刑三年
    四月確定，於八十六年十一月七日入監執行，九十年三月一日假釋期滿執行完畢
    ，有臺灣高等法院被告全國前案紀錄表可按，其於五年內再犯本件有期徒刑以上
    之罪，應依刑法第四十七條規定，論以累犯。其所犯之販賣第一級毒品罪，法定
    本刑併科罰金刑部分應依法加重，其他法定本刑無期徒刑及死刑部分，依刑法第
    六十五條之規定則不得加重其刑。至其販賣海洛因前之持有海洛因行為，本應以
    持有論，惟持有後進而販賣，其持有之低度行為應被販賣之高度行為所吸收，不
    另論其非法持有第一級毒品犯行。又其因一時貪念，致觸刑章，惟販賣次數僅三
    次，所得財物非巨，販賣對象只一人，造成之危害尚非重大，如科以法定最低度
    本刑無期徒刑，猶嫌過重，在客觀上可引起一般人同情，尚堪憫恕，爰依刑法第
    五十九條之規定，減輕其法定本刑；並依法先加後減之。
四、原審據予論罪科刑，固非無見；惟查（一）、被告販賣毒品所得之價金係一萬元
    ，已如前述，原審判決事實認定被告僅販賣三次海洛因，前二次每次二千元，最
    後一次三千五百元，收取三千元，尚有五百元未收；而理由欄之論述及主文記載
    則為扣案之販賣第一級毒品海洛因所得新臺幣壹萬貳仟元，沒收之。未扣案之販
    賣第一級毒品海洛因所得新臺幣肆仟元，沒收之，如全部或一部不能沒收時，以
    其財產抵償之，不無理由與事實矛盾不符之疏誤。（二）、依刑法第四十七條規
    定累犯應加重其刑。原判決認定被告為累犯，就法定本刑併科罰金部分，未說明
    應予加重，亦有未合。被告上訴意旨否認犯罪，雖無理由，惟原判決既有上述可
    議，自應予撤銷改判。爰審酌被告之犯罪動機、目的、手段，與生活狀況、品行
    、智識程度，其所為殘害國民身心健康，足使社會因施用毒品人口增加，而相對
    提高社會負成本，減損勞動生產力，影響社會層面至深且鉅，及其販賣對象僅一
    人等一切情狀，量處如主文第二項所示之刑，以資懲儆。扣案之海洛因一百零一
    包（驗後合計淨重三十三點六八公克、包裝重二十五點六六公克），依毒品危害
    防制條例第十八條第一項之規定，沒收銷燬之；電子磅秤一臺、分裝袋四百八十
    一個，為被告所有供犯罪所用之物，業據其供承在卷，分裝匙五支，為被告所有
    ，亦據其供承在卷，客觀上並為分裝販賣海洛因必須使用之工具，故併依同條例
    第十九條第一項規定宣告沒收之。又前述電子磅秤、分裝袋、分裝匙等物，因已
    扣案，無不能沒收情形，故僅依毒品危害防制條例第十九條第一項規定沒收之即
    為已足，無需為如全部或一部不能沒收時，追徵其價額之諭知；扣案之販賣海洛
    因所得一萬元，因已扣案，無不能沒收情形，故僅依同條例第十九條第一項規定
    沒收之即為已足，無需為如全部或一部不能沒收時，以其財產抵償之諭知。未扣
    案之門號0000000000號行動電話壹具，屬其所有供販賣毒品所用之物
    ，應依同條例第十九條第一項規定，宣告沒收之，如全部或一部不能沒收時，追
    徵其價額。末查，本件另扣案之甲基安非他命、吸管、注射桶、針頭、棉球、吸
    水器、橡皮帶、調節器、食鹽水、酒精燈、砵、排毒劑、芭弗莎林、頭皮針及殘
    渣袋等物，因被告供稱均係其施用海洛因或甲基安非他命所用之物，且客觀上亦
    非其販賣海洛因所必須使用之物，故與被告本件犯行無涉，爰不於本案宣告沒收
    銷燬或沒收之，附此敘明。
據上論結，應依刑事訴訟法第三百六十九條第一項前段、第三百六十四條、第二百九
十九條第一項前段，毒品危害防制條例第四條第一項、第十八條第一項、第十九條第
一項，刑法第十一條、第五十六條前段、第四十七條、第五十九條，判決如主文。
本案經檢察官沈紹嘉到庭執行職務。
中    華    民    國      九十二      年      九      月     二十四   日
                              臺灣高等法院高雄分院刑事第七庭
                                  審判長法官  李春昌
                                        法官  黃憲文
                                        法官  莊飛宗
右正本證明與原本無異。
如不服本判決應於收受本判決後十日內向本院提出上訴書狀，其未述上訴理由者，
並得於提起上訴後十日內向本院補提理由書狀（均須按他造當事人之人數附繕本)「
切勿逕送上級法院」。
                                      書記官  張宗芳
中    華    民    國      九十二      年      九  月     二十四   日
附錄：本判決論罪科刑法條：
毒品危害防制條例第四條第一項
製造、運輸、販賣第一級毒品者，處死刑或無期徒刑；處無期徒刑者，得併科新台幣
一千萬元以下罰金。


司法院資訊處製作；財團法人民間司法改革基金會備份。
